臺灣高等法院民事判決
108年度重上字第138號
上  訴  人  
即附帶被上  
訴人        台灣電力股份有限公司

法定代理人  楊偉甫  
訴訟代理人  許麗紅律師
被上訴人即  
附帶上訴人  李淑美  
訴訟代理人  楊金順律師
複代 理 人  方志偉律師
            巫家佑律師

上列當事人間請求侵權行為損害賠償事件，上訴人對於中華民國
107年12月28日臺灣臺北地方法院106年度重訴字第275號第一審
判決提起上訴，被上訴人提起附帶上訴，並為訴之追加，本院於
109年12月9日言詞辯論終結，判決如下：
    主      文
上訴及附帶上訴均駁回。
上訴人應自民國105年9月起至本件判決確定之日止，按月給付被
上訴人新臺幣肆萬元。
第一、二審（含追加之訴）訴訟費用，關於上訴部分及追加之訴
部分，均由上訴人負擔；關於附帶上訴部分，由被上訴人負擔。
    事實及理由
一、被上訴人主張：伊於民國103年1月間向訴外人李淑惠買受登
    記取得坐落新北市○○區○○街00號透天厝房屋（下稱系爭房屋
    ）及其基地（合稱系爭房地）所有權，並承受李淑惠與訴外
    人即承租人徐金良間就系爭房屋之租賃契約。104年4 月20
    日上午9時44分許，因上訴人所有設置於忠孝路旁，距離系
    爭房地不到30公分之亭置式變壓器（下稱系爭變壓器）發生
    爆炸起火燃燒，延燒至系爭房屋，致系爭房屋燒毀，並造成
    住居屋內之訴外人莊雲鵬死亡、徐松弘受傷。系爭變電箱爆
    炸原因為變壓器內部絕緣距離不足，發生閃絡而爆炸，其內
    部高熱絕緣油噴濺至相鄰之系爭房屋，而引發大火。且變電
    箱內部應設有保險絲、保護電驛系統、自動開關配置、絕緣
    油及其外部應以金屬外殼包覆等防護措施，但系爭變電箱設
    置位置緊鄰住宅，未留有安全距離。又該變電箱下方之防滑
    固定枕木已腐朽，未與站台底座以螺栓固定，致系爭變電箱
    易因地震晃動傾斜，造成位移產生短路高溫引發大火。上訴
    人對系爭變電箱之設置及管理顯有欠缺，應賠償伊系爭房屋
    修繕費用新臺幣（下同）328萬2,498元、因成為非自然死亡
    凶宅之市場交易貶值損失582萬9,720元、104年5月起至109
    年8月止之房屋租金損失64萬元（4萬元/月×16月＝64萬元）
    ，合計975萬2,218元。爰本於民法第191條第1項前段、第18
    4條第1項前段規定，求為命上訴人給付975萬2,218元，及自
    起訴狀繕本送達翌日即105年9月6日起按法定利率計算遲延
    利息，並上訴人不得於原處所再設置變電箱之判決。上訴後
    被上訴人另於本院追加請求自105年9月起至本件判決確定之
    日止，按月給付4萬元之房屋租金損失。（至被上訴人於原
    審主張之民法第191條之3規定之訴訟標的，已據被上訴人於
    本院捨棄，不再主張，見本院卷一第63頁）
二、上訴人則以：系爭變壓器之油表指針係位於標準正常範圍內
    ，且絕緣油事實上根本無法注滿，並非因變電箱絕緣油不足
    導致爆炸延燒，系爭變電箱之設置及內部防護措施均符合伊
    內部之材料標準規範。本件事故發生前，伊均有定期派員巡
    視並確認系爭變電箱檢點線路及配電線路設備有無異常，並
    未發現任何異常或須維修之處，是伊對於本件事故之發生無
    預見之可能性，並無設置、管理及維護上過失。於事故發生
    當時，全國其他約6,000 具亭置式變壓器並未因地震搖晃而
    造成類似本案之情形，是本事故僅屬偶然，與系爭變壓器發
    生爆裂之結果間無相當因果關係，伊無須就本案之損害結果
    負賠償責任。被上訴人於事故發生後，未立即修繕系爭房屋
    ，反而放任該屋迄今無法使用，造成被上訴人損害擴大，自
    不得請求賠償租金損失。又被上訴人主張因本件事故發生住
    戶非自然死亡而造成之系爭房屋交易性貶值一節，然該屋外
    牆加裝鐵窗並外推，鐵窗上則堆置冷氣機等雜物，阻礙逃生
    ，亦與有過失。而伊係從事發電業、輸電業、配電業、電器
    承裝業等之國家公用事業，並依電業法相關規定設置亭置式
    變壓器，被上訴人以如再次設置變電箱於原處可能導致電磁
    波影響居住安寧、身體健康權，及可能因變電箱管理不善致
    被上訴人受鉅大之財產損害為由，請求伊不得再次設置變電
    箱於原處云云，並不足採等語，資為抗辯。
三、原審判命上訴人給付706萬9,803元，及自起訴狀繕本送達翌
    日即105年9月6日起至清償日止，按年息百分之5計算之利息
    ；並駁回被上訴人其他請求。兩造各自就其受不利判決部分
    ，提起上訴及附帶上訴，被上訴人並於本院為訴之追加。上
    訴人於本院聲明：㈠原判決不利於上訴人部分廢棄。㈡上廢棄
    部分，被上訴人在第一審之訴及假執行之聲請均駁回。被上
    訴人附帶上訴聲明：㈠原判決關於駁回後開第㈡、㈢ 項部分廢
    棄。㈡上訴人應再給付被上訴人268萬2,415元及自起訴狀繕
    本送達翌日即105年9月6日起至清償日止，按年息百分之5計
    算之利息。㈢上訴人不得於系爭房屋前原處所再設置變電箱
    。並於本院追加聲明：上訴人應自105年9月起至本判決確定
    之日止，按月給付被上訴人4萬元。兩造分別答辯聲明：上
    訴駁回或附帶上訴併追加之訴均駁回。
四、查系爭房地係被上訴人於103年1月17日因買賣原因（原因發
    生日期102年12月16日），移轉登記所有，並承受前手租約
    而出租予第三人徐金良，104年4月20日上午9時44分許，上
    訴人所有設置於系爭房屋前，忠孝路旁之系爭變壓器發生爆
    炸起火，延燒至系爭房屋，致系爭房屋燒毀，並造成住居屋
    內之訴外人莊雲鵬死亡、徐松弘（按係徐金良之子）受傷之
    事實，有系爭房地登記謄本（見原審卷一第149、151頁）、
    房屋租賃契約書（見原審卷一第29-33頁）、新北市政府消
    防局函覆之火災原因調查鑑定書可憑（下稱系爭火災調查鑑
    定書，見原審卷二第6-101頁），並為兩造所不爭（見本院
    卷一第63、65頁），堪認實在。被上訴人主張上訴人就系爭
    變壓器之設置、管理及維護有缺失，請求損害賠償，並不得
    再於原處所設置變壓器等情，則為上訴人所否認，並以上揭
    情詞置辯，茲就兩造爭點一一論述如下：
　㈠系爭變壓器爆炸起火之原因為何？上訴人就系爭變壓器之設
    置保管有無缺失？是否應依民法第184條第1項前段、第191
    條第1項規定，就系爭房屋燒燬負賠償責任？
　1.查系爭火災調查鑑定書略以：「本案火場之火勢侷限於新莊
    區忠孝街51號（即系爭房屋）及戶外東南側亭置式變壓器（
    即系爭變壓器），以及東側街道停放車號000-000機車，其
    餘處所僅受煙燻、高溫波及，並未見有火勢燃燒情形，顯示
    本案火場之火勢侷限於新莊區忠孝街51號及戶外東側亭置式
    變壓器，以及東側街道停放車號000-000機車。依系爭房屋1
    至4樓燃燒後情形，均以東側受燒情形較西側嚴重，顯示火
    勢係由東側街道向屋內波及所致。另該機車塑膠外殼及座墊
    均已燒損（失），鐵製車架亦已燒損、變（形）色，底部車
    胎已燒穿（破），尚殘留大量橡膠輪胎殘骸，顯示該機車之
    火勢係由上方向下波及所致。系爭變壓器外殼僅靠西、 北
    側表面受燒，變色，其餘僅受燒燻、高溫波及，且以靠西北
    側直線轉角由內向外爆（裂）開，其內部已燒損、泛黑，且
    已向西北側傾斜，顯示火勢係由系爭變壓器上方北側變壓器
    內部最先起火燃燒。綜合上述，本案火場以忠孝街51號東南
    側亭置式變壓器上方北側變壓器最先起火燃燒，現場針對該
    處由上而下逐層清理，該亭置式變壓器上方靠北側變壓器外
    殼靠西北側轉角直線由內向外爆（裂）開，其內部已燒損、
    泛黑，且已向西北側傾斜，依火流延燒路徑及燃燒後碳化殘
    留情形，故本案起火戶位於新莊區忠孝街51號東南側亭置式
    變壓器附近處所」等語（見原審卷二第13-23頁）。另就「
    起火處所」研判略以：「…經拆除該2座變壓器其底部鐵製平
    台靠北側已燒損、變形（色），部分已燒穿（破），且附著
    大量油漬，經切除爆（裂）開之變電器外殼，其鐵殼內部絕
    緣油均已流失，該高壓側之一次測套管B管電源接頭已燒熔
    （斷），依火流延燒路徑及燃燒後碳化殘留情形，以及據臺
    灣電力公司西區營業處市區巡修課課長林合炎談話筆錄供稱
    ：『…一般火勢不容易，火勢要很大才會造成損壞…』，故本案
    起火處所位於該址東南側亭置式變壓器上方靠北側變壓器內
    部高壓側之一次測套管B管電源接頭附近處所。」等語（見
    同上卷第23-24頁）。就「起火原因」研判及「結論」則以
    ：「1.經現場勘查、挖掘起火處所附近，該處並未發現可造
    成自燃之危險物品或化工原料置放其內，故可排除上述之類
    似物品自燃之可能性。2.本案起火處所位於臺電裝設之亭置
    式變壓器約4.7M高上方變壓器，起火處所附近並未發現有外
    力破壞之痕跡，另據臺灣電力公司西區營業處市區巡修課課
    長林合炎談話筆錄供稱：『…一般火勢不容易，火勢要很大才
    會造成損壞…』，故因人為縱火引燃之可能性較低。3.經現場
    勘查、挖掘起火處所附近，並未發現有可能遺留之火源或盛
    裝容器，經現場勘驗附近建築物均為4 層樓高建築物，該變
    電器頂部約5.3M高，民眾任意丟棄菸蒂極可能掉落於該處，
    然該變壓器外層有0.5cm厚之鐵皮包覆，內部尚有絕緣油隔
    離，且據臺灣電力公司西區營業處市區巡修課課長林合炎談
    話筆錄供稱: 『…一般火勢不容易……煙蒂的溫度不會造成爆炸
    …』，故因遺留火種引燃之可能性較低。…新北市○○區○○街00
    號火災案，經現場勘查、鑑析結果研判其起火（戶）處所為
    新北市○○區○○街00號東南側亭置式變壓器上方靠北側變壓器
    內部高壓側之一次測套管B管電源接頭附近處所，起火原因
    以電氣因素引燃之可能性較高。」等語（見同上卷第24-25
    頁）。足見本件火災發生之起火處所為系爭房屋東南側之系
    爭變壓器上方，靠近北側該變壓器內部高壓側之一次測套管
    B管電源接頭附近，且起火原因係電氣因素引燃所致，並排
    除係由起火處自燃、外力介入或遺留火種引燃等因素之可能
    性。是本件係因上訴人所有設置之系爭變壓器發生爆炸、起
    火燃燒，延燒至被上訴人所有之系爭房屋，而引發本件火災
    事故之事實甚明。
　2.另刑案檢察官就本件起火原因曾囑託內政部消防署鑑定，該
    署於106年11月14日函覆火災原因分析報告（106年11月14日
    消署調字第1060900395號函暨所附火災原因分析報告，見原
    審卷二第195至201頁，下稱系爭消防署鑑定書），關於本件
    火災原因研判如下：「一、亭置式變壓器屬油浸式變壓器，
    容器內盛裝大量絕緣油作為絕緣及冷卻之用，絕緣油成分多
    為礦物油。當變壓器內部產生線路相對地或相間的短路故障
    時，會產生高達攝氏數仟度的電弧能量，絕大部分會傳遞給
    絕緣油，此時絕緣油因電弧高溫發生熱分解，產生氫氣、甲
    烷、乙炔及乙烯等可燃性氣體，使得變壓器內部壓力急速升
    高；當高溫氣體來不及由釋壓閥釋放時，將使得內部壓力超
    過外殼所能承受之壓力，造成外殼爆裂；這些高溫可燃性氣
    體，在變壓器內部時因空氣量不足，無法達到燃燒條件，然
    一旦這些高溫可燃性氣體噴出與空氣接觸，隨即成為巨大火
    球，此種火災爆炸型態稱為沸騰液體膨脹蒸氣爆炸（BLEVE 
    ,Boiling Liquid ExpandingVapor Explosion ）。本案變
    壓器西北側轉角之爆裂開口對向新莊區忠孝街51號2樓（照
    片1及2），受變壓器爆裂之影響隨即造成該戶起火及火勢蔓
    延擴大。二、本案現場亭置式變壓器靠西北側直線轉角呈現
    由內向外爆裂開之現象，其內部已燒損（照片3）；由拆解
    之變壓器發現高壓一次側套管井內部A、B導體環路連接線之
    壓著端子靠B套管井銅導體（固定螺栓及螺帽）及端子有明
    顯受電弧燒熔斷裂現象（照片4至7）；變壓器線圈低壓側最
    外層頂部，靠B套管井銅導體處附近亦有受電弧燒熔痕跡（
    照片8及9）等情形，線圈其他部位及鐵心均屬完整，並未發
    現有層間短路情形，顯示本案變壓器內部僅有B套管井銅導
    體與線圈低壓側最外層頂部處之間曾發生閃絡（電弧放電）
    現象造成銅導體燒熔情形。三、變壓器內部一次側B套管井
    銅導體與低壓線圈外層頂部之間（見示意圖1）發生閃絡（
    電弧放電）現象的原因，係因變壓器線圈發生電弧燒熔的低
    壓側部位，位於一次側高壓B套管井銅導體後側下方（見照
    片10及11），似有安裝空間侷促情形，可能導致絕緣距離有
    限。再者變壓器鐵心與外殼的固定方式，為利於鐵心高度之
    誤差調整，採左右兩側長孔式固定耳設計（照片12至14），
    若固定螺栓鬆動，遇地震時易造成鐵心位移，在絕緣距離不
    足的情況下，即可能產生閃絡現象。…結論：本案亭置式變
    壓器爆炸起火原因，研判係因變壓器內線圈安裝的位置，位
    於高壓B套管井銅導體後側，由於安裝空間侷促，造成高壓B
    套管井銅導體與線圈低壓側之間絕緣距離有限，且因變壓器
    鐵心與外殼的固定方式，採左右兩側長孔式固定耳設計，遇
    地震易造成鐵心位移，因此在絕緣距離不足的情況下，產生
    閃絡現象引起變壓器內部絕緣油爆炸起火之可能性較高。另
    變壓器內絕緣油液面的搖晃、及變壓器箱體未固定於基座、
    基座枕木腐朽等因素皆可能加劇變壓器鐵心位移的幅度。」
    等情，足認系爭變壓器爆炸起火原因，經拆解之變壓器發現
    高壓一次側套管井內部A、B導體環路連接線之壓著端子靠B
    套管井銅導體（固定螺栓及螺帽）及端子有明顯受電弧燒熔
    斷裂現象，線圈其他部位及鐵心均屬完整，並未發現有層間
    短路情形，而系爭變壓器內部一次側B套管井銅導體與低壓
    線圈外層頂部之間發生閃絡（電弧放電）現象的原因，係因
    變壓器線圈發生電弧燒熔的低壓側部位，位於一次側高壓B
    套管井銅導體後側下方，而有安裝空間侷促情形，導致絕緣
    距離有限而導致。復因變壓器鐵心與外殼的固定方式，採左
    右兩側長孔式固定耳設計，遇地震易造成鐵心位移，又因變
    壓器箱體未固定於基座、基座枕木腐朽等因素皆可能加劇變
    壓器鐵心位移的幅度，因此在絕緣距離不足的情況下，產生
    閃絡現象引起變壓器內部絕緣油爆炸起火之可能性較高。
  3.上訴人雖指系爭消防署鑑定書所指系爭變壓器爆炸原因係因
    絕緣距離不足所導致乃屬錯誤云云，惟負責該鑑定之系爭消
    防署鑑定書承辦人朱少龍已於原審結證稱：我的學歷是健行
    工專機械工程科畢業，我的經歷有行政院輔導會臺北鐵工廠
    做現場管理及設備維修，後來又到中華航空公司做飛機機身
    內部的設備修護，再到消防署做電器火災原因調查及鑑定，
    我做電器火災原因調查及鑑定至今已有22年，我有經手過跟
    變壓器有關的案件，只要是變壓器造成的火災，有通報給全
    省各地消防局立案的火災案件，所有的調查鑑定書都會送到
    消防署來做審閱，我個人在臺北市、新北市、桃園市若有發
    生變壓器事故的火災，我都有機會去現場參加調查，至少有
    十幾件。而變壓器內部會發生閃絡現象，一個就是「絕緣油
    的強度不夠造成絕緣不足，所謂絕緣油強度不夠是指絕緣油
    劣化（即變質）或是絕緣油容量不夠」，另一個原因是「絕
    緣距離改變，就是不同電位（就是電壓不同或向位不同）的
    導體之間原本的距離變小」。在本案因為現場的變壓器產生
    氣爆後，內部的絕緣油已經完全噴出變壓器外，所以當初新
    北市政府消防局在判斷事故原因時曾提及是因為絕緣油的容
    量不足，但因為當時並未向被告取得與本案變壓器同型品做
    絕緣油液面高低的判斷，所以沒有辦法確切判斷在案發當時
    本案變壓器內部絕緣油的確切容量（因為產生氣爆後，內部
    的絕緣油已經完全噴出變壓器外，所以也沒有辦法從案發後
    的現場狀況來做判斷），所以我沒有去考量本案是否有可能
    是因為絕緣油強度不夠而導致閃絡現象的這個因素，另外我
    也從本案變壓器內部殘存的絕緣油液面痕跡判斷，案發時的
    絕緣油容量應該也不算過少，所以我也認為「本案因為絕緣
    油強度不夠而導致閃絡現象的這個因素」的可能性較低。因
    此，我認為本案產生閃絡現象的主要因素是因為絕緣距離改
    變，因為系爭消防局鑑定書也提到，本案變壓器是84年3月
    所製造的，而被告公司在100年以後所製造的變壓器已做了
    一些變更，可以參考系爭消防局鑑定書照片97、98，另外，
    我在完成了系爭消防署鑑定書後，也請新北市政府消防局再
    另外提供他們沒有附在系爭消防局鑑定書中的其他細部放大
    的照片，就可以看出確實有裝設絕緣遮罩與否的不同，由此
    更可以佐證，本案確實有絕緣距離不足的問題，所以被告（
    即上訴人）才會在後來的變壓器當中加裝絕緣遮罩強化絕緣
    。（問：什麼樣的距離叫安裝空間侷促，什麼樣的距離叫安
    裝空間充足？有無客觀的檢測方式，如幾公分的距離為充足
    ？）我是根據經驗這樣判斷，系爭消防署鑑定書開頭即已說
    明，本案被告並未提供變壓器內部尺寸詳細規格，所以只能
    根據系爭消防局鑑定書內的資料及照片進行研判，至於被告
    若提供本案變壓器內部尺寸詳細規格後，也是要請被告提出
    說明原本的絕緣距離多少，後來變更的變壓器的絕緣距離多
    少，並說明會有這樣變更的原因為何，我們只是負責火災證
    物鑑定，不負責變壓器產品製造，所以我們無法說明這部分
    。（問：你在系爭消防署鑑定書提到採用左右兩側長孔式固
    定耳設計，若固定螺栓鬆動，遇地震時易造成鐵心位移等語
    ，你是認為採用左右兩側長孔式固定耳設計是不佳的設計嗎
    ？）在機械製造設計以長孔式固定耳固定方式是屬於比較粗
    糙的方式，比較精密的方式是直接單一圓孔鎖螺絲固定，如
    果是用長孔式固定，就是在長孔的空間範圍內可以做鐵心高
    低誤差的調整，而這樣高低誤差，就可能在外部有移動的狀
    況下，造成鐵心位移的可能。（問：系爭消防署鑑定書提到
    ，若固定螺栓鬆動會產生閃絡現象，請問本件有螺栓鬆動的
    現象嗎？）從系爭消防署鑑定書照片12，左邊跟右邊的長孔
    我有用箭頭標示，照片13是右邊的長孔，可以看到這個長孔
    上面附著碳粒子，表示爆炸起火後所造成的碳粒子附著在長
    孔上，再看照片14，左側跟右邊的狀況不一樣，左側長耳是
    呈現白色，如果在同樣箱體內經過燃燒，都應該附著碳粒子
    ，而本件有一側沒有附著碳粒子，就表示在爆炸後的後面拆
    卸過程中，因為螺栓有鬆動，而於移動拆卸過程中產生滑動
    ，造成碳粒子被磨掉，所以才會有一側沒有附著碳粒子。（
    問：你提到如果造成鐵心位移，在絕緣距離不足的情況下即
    可能產生閃絡現象等語，為何鐵心位移也是造成閃絡的原因
    之一？）因為鐵心位移時，會導致鐵心跟套管井間的距離發
    生改變，就會使得絕緣距離不足，而產生閃絡。（問：你在
    系爭消防署鑑定書提到變壓器內絕緣油液面搖晃程度等語，
    你是怎麼判斷液面搖晃程度？）我是判斷因為當時地震，所
    以想當然絕緣油液面會有搖晃。（問：你在系爭消防署鑑定
    書提到現場變壓器箱體未固定於基座等語，但你的照片17所
    顯示的狀況，是否有可能是因為地震而導致從基座上移動，
    而不是原本就沒有固定於基座？）應該不會，如果箱體有固
    定在基座上，即使地震或爆炸，箱體應該還是繼續固定在基
    座上。因為箱體已經爆裂開了，一部分力量已經出去了，所
    以它承受的反作用力，應該不足以讓它脫離基座，而且現場
    的箱體也看不出來有因為地震或爆炸而導致箱體固定螺栓被
    拔除或變形的狀況，所以我判斷應該是原本就已經沒有固定
    在基座上，才會因地震及爆炸產生位移。（問：你在系爭消
    防署鑑定書提到因變壓器內線圈安裝的位置，位於高壓B 套
    管井銅導體後側，由於安裝空間侷促等語，你的意思是否是
    指依據本案變壓器內部的構造，在當時應該可以選擇其他的
    線圈安裝位置嗎？）要改變套管井跟線圈間的絕緣距離的方
    法，一個就是提高套管井的位置，一個就是改變線圈的位置
    ，用遮罩就是提高套管井位置的一個方式。另外也可以增加
    絕緣紙包紮的厚度來增加絕緣。但提高套管井的位置，或改
    變線圈的位置，還是比較好的方式等語（見原審卷二第292
    至295頁），並當庭提出補充說明資料以及照片為佐證（見
    同上卷第298至302頁）。是鑑定證人朱少龍業已詳述其憑以
    鑑定之消防專業依據及論理，並提出相關系爭變壓器拆解照
    片為佐證，並非憑空臆測，上訴人徒以消防署並非專業機電
    機構，而憑空指其鑑定意見不足採，已不足信。況系爭變壓
    器係於84年採購使用至104月4月20日本件火災發生時，已歷
    20年均未更新，上訴人已自承該公司內部並未訂立老舊變電
    器或固定枕木之更新規範（見本院卷一第64、
　　176、183-184頁），惟事實上上訴人自100年開始採購之變
    電箱其內部一次測套管即均裝設有絕緣罩來保護，並改變鐵
    心固定方式（見原審卷二第301頁正背面照片，原來均無裝
    設絕繞絕緣罩），上訴人於本件火災發生後，於104年7月分
    發布之「台灣電力公司材料標準」始於「套管井」記載「若
    加裝絕緣套」之規定（見本院卷一第193頁），可見上訴人
    亦明知其老舊變電器之絕緣距離保護顯有不足，而自100年
    開始採購之變壓器均已加裝絕緣罩，卻未及時辦理老舊變壓
    器及固定枕木之更新，因而104年4月20日發生地震時加速劇
    烈搖晃位移的幅度，在絕緣距離不足的情況下，產生短路閃
    絡現象引起變壓器內部絕緣油爆炸起火，上訴人自難諉稱其
    設置管理系爭變壓器並無缺失。而上訴人既為國營獨占之電
    力事業，因無外部監督單位及規範，上訴人僅憑其內部規章
    行事，而其內部就系爭變壓器等相關設置設施之老舊更新，
    竟毫無任何規範，亦可見其內部管理顯有疏失。上訴人自不
    得以其內部管理規章並無強制規定加裝絕緣罩或更新時程，
    即謂其並無過失。又104年4月20日雖有發生地震，造成搖晃
    ，但我國係處於地震帶國家，系爭變壓器相關工作物及設施
    自應考量防震之需求及必要保護設備，而屬上訴人應注意之
    義務，當日地震並非強烈地震，亦未造成其他處所重大損失
    情形，系爭變壓器竟因地震加速搖晃位移，並在絕緣距離不
    足情形，產生短路閃絡爆炸，上訴人自不得指為係不可抗力
    之事由，而抗辯其無可歸責，所辯自不足採。
　4.按因故意或過失，不法侵害他人之權利者，負損害賠償責任
    ；又土地上之建築物或其他工作物所致他人權利之損害，由
    工作物之所有人負賠償責任。但其對於設置或保管並無欠缺
    ，或損害非因設置或保管有欠缺，或於防止損害之發生，已
    盡相當之注意者，不在此限，民法第184條第1項前段、第19
    1條第1項分別定有明文。系爭變壓器於設置時即有內部一次
    側B套管井絕緣距離不足之缺失，上訴人自100年開始採購之
    變電箱其內部一次測套管即均裝設有絕緣罩來保護，並改變
    鐵心固定方式，但其內部竟未訂立規章，以及時辦理老舊變
    壓器及固定枕木之更新，其保管系爭變壓器方法，及就防止
    損害之發生，顯亦有相當欠缺，致104年4月20日發生地震時
    加速劇烈搖晃位移的幅度，在絕緣距離不足的情況下，產生
    短路閃絡現象引起變壓器內部絕緣油爆炸起火，並延燒系爭
    房屋。而上訴人既係國營事業，在公有土地之道路上設置系
    爭變壓器之工作物，致相鄰之系爭房屋燒毀，依法即應推定
    其就設置或保管有欠缺，並經被上訴人證明如上，上訴人如
    欲免責，即應提出反證證明對其設置保管無欠缺，或於防止
    損害之發生，已盡相當之注意，或損害非因設罝或保管有欠
    缺所致者，始得免負損害賠償責任。惟上訴人迄未能舉證證
    明如何就其設置或保管並無欠缺，或於防止損害之發生，已
    盡相當之注意，或損害非因設罝或保管有欠缺所致，而上開
    缺失均非派員巡檢即得處理，上訴人自不得僅以其均有定期
    派員巡視並確認系爭變電箱檢點線路及配電線路設備，未發
    現任何異常或須維修之處，即謂伊得為免責。上訴人雖聲請
    再行鑑定，亦無法提出公正獨立之鑑定機構以進行鑑定，並
    據其自承在案（見本院卷二第96頁、第99頁），從而上訴人
    抗辯免負賠償責任，自不足採。
　㈡被上訴人本件得請求之損害賠償金額為多少？ 　
　1.被上訴人請求系爭房屋修繕費用部分：
  ⑴被上訴人已提出裝修業者報價單如原審附表（下稱附表）所
     示之各項拆除工程、泥作工程、鋁門窗工程、鐵工工程、
     衛浴設備工程、天花板工程、木作工程、水電工程、表面
     裝飾材料工程以及其他工程（即：工程施工中工地清潔維
     護、廢棄物清運、施工完畢全室細部清潔）為證。上訴人
     雖質疑工程範圍廣及系爭房屋全棟之整修必要性，然查，
     於本件火災事故後約3個星期，前往系爭房屋勘查並估價維
     修費用之證人即室內裝修業者吳信穎已於原審到庭結證：
     我從事裝修統包業將近20年了。當時我系爭房屋整棟都有
     看，整棟應該是4層樓，4樓上面還有一個屋頂平台。（屋
     頂平台是有鐵皮屋還是有架棚？）4樓走到屋頂上，在樓梯
     間的部分有架屋頂，其他的空間就是開放式的，沒有屋頂
     。（當時你看到的1樓狀況為何？）1樓車庫的白鐵門整個
     變形，內部就是整個燻黑，地板也有落塵，樓梯的扶手經
     過高溫也有損壞變形，地板是拋光石英磚，因為落塵的關
     係，可能導致無法清洗，所以地板整個要更換，還有天花
     板因為經過高溫，裡面的線路不敢保證說會完整，所以需
     要拆開天花板檢修線路是否完整，天花板拆掉以後，就變
     成需要重新做天花板。（問：2樓的狀況為何？）2樓的狀
     況也是一樣整間都燻黑，起火點應該是在2樓，鐵窗上面有
     PC板是塑膠類的，經過高溫融化，沾黏在白鐵窗上無法清
     洗，所以白鐵窗需要整個更換，2樓地板也是拋光石英磚，
     整個地板就已經經過高溫突起，也要整個地板更換，客廳
     的部分，冷氣、傢俱幾乎都燒燬了，這層樓的集水管雖然
     是在後面的地下還有牆壁，但是因為2樓的高溫，所以集水
     管有可能也造成影響，需要拆開下去檢修。我所謂集水管
     就是指廁所的洗手台還有淋浴、馬桶供水管路，還有2 樓
     整層樓的線路需更換，因為已經有一段被燒到了，因為線
     路的東西，如果是從一半再接續，後續的危險性比較高，
     所以整個線路都要更換。2樓牆面是水泥牆，經過高溫整個
     剝落，所以要整個刨除。2樓天花板也是整個燃燒，也要重
     新整個做過。另外，白鐵窗裡面的鋁窗也經過高溫整個變
     形，所以需要整個更換。浴室管路拆開後，整個受損，所
     以整個浴室、包括磁磚也需要重新做過。臥室的門跟窗戶
     也變形，內部也整個燻黑，地板一定有落塵洗不乾淨要更
     換，牆面的部分，房間的部分就燻黑，是不用到刨除的階
     段，但需要重新粉刷，但線路的部分要整個重新換掉重做
     ，天花板是一定要重做，因為線路要重新更換就是要把天
     花板都拆掉。（問：1樓通往2樓的樓梯有受損嗎？）扶手
     的部分有受損，天花板的部分也有受損，扶手部分需要整
     個更換，樓梯的地板因為也有落塵，需要更換，樓梯牆面
     部分因為也有燻黑，不需要刨除但需要重新粉刷。（問：2
     樓通往3樓的樓梯有受損嗎？）有，一樣是扶手，天花板一
     樣燻黑，地板有落塵，也需要更換，牆面也有燻黑，不需
     要刨除但要粉刷。天花板的部分還是全部都需要重做，本
     件房子1到4樓的天花板都是如此，因為所有的線路都需要
     更換。（問：3樓的狀況為何？）3樓的狀況跟2樓差不多，
     3樓的地板整個突起，所以地板需要整個更換，牆壁也是燻
     黑，但不需要刨除只要粉刷，3樓外面的白鐵窗及鋁窗的狀
     況跟2樓一樣，3樓冷氣也壞掉，3樓比較沒有什麼傢俱，3
     樓也是有兩個臥室，臥室的門窗沒有變形，裡面的地板也
     是落塵，需要整個更換，牆面也是粉刷就好，浴室的集水
     管也是要拆開整個整修，因為是整個高溫煙囪效應影響，
     浴室的牆面、地板的磁磚都要整個刨除，整個供水的線路
     也都需要重新檢修，浴室的門也是有稍微變形，要更換，
     臥室的門雖然沒有變形，但是因高溫，難免落塵黏上去，
     應該也是清洗不掉，臥室的窗戶也是要換，因為高溫下去
     ，紗窗整個熔掉，沾黏到鋁窗上無法處理，也是要整個更
     換。（問：3樓通往4樓的樓梯呢？）扶手要更換，樓梯台
     階磁磚要更換，牆面要粉刷。（問：4樓的狀況呢？）對外
     的鐵鋁窗的部分跟2、3樓一樣，地板也是落塵要整個更換
     ，牆面是要粉刷，4樓裡面有傢俱，傢俱狀況就還好，沒有
     燃燒到，可是變成有落塵要清洗，有些可以洗的掉，有些
     則洗不掉，4樓臥室記得也是兩間，臥室門窗沒有變形，但
     一樣高溫落塵，可能無法處理需要更換，臥室地板也一樣
     落塵要整個更換，牆面則是粉刷就好，4樓浴室狀況跟3樓
     一樣，4樓有一個後陽台，地板也是落塵要整個更換，牆面
     是二丁掛，可以嘗試清洗，但不敢保證洗的掉，後陽台的
     天花板也是要拆掉，就是線路的問題要處理。後陽台的鐵
     鋁窗影響是還好，但就是有落塵，也是嘗試清洗，但不敢
     保證洗的掉。通向後陽台的門沒有變形，也是一樣嘗試清
     洗看看，因為高溫的落塵有時候卡在上面洗不掉。（問：1
     至4樓的前面外牆狀況？）整個受損，磁磚已經有剝落，建
     議一樣整個外牆的磁磚拆掉重做。（問：4樓的屋頂呢？）
     就樓梯間的部分需粉刷，4樓通往屋頂的扶手也需要更換，
     因為它本身稍微有一點高溫起泡，而且原本1樓至屋頂的樓
     梯扶手顏色是一樣的，1樓換到4樓，新舊材質一定會有色
     差，所以建議一體更換。4樓通往屋頂的樓梯間牆面需粉刷
     ，地板則是因落塵關係需要更換，樓梯間的屋頂有受到影
     響，是燻黑，另外也有電燈的線路，也要更換。4樓屋頂開
     放空間的地面沒有受損。另外，1樓至屋頂的樓梯地板有裝
     止滑條，也需要重新更換，因為磁磚要打掉。另外，1樓後
     半段廚房位置，水電線路也需整個重新更換，因為2樓受損
     嚴重，會連通到1樓。全棟的浴室部分，馬桶跟洗臉盆也需
     拆除更換，因為要處理線路的問題，而且衛浴設備有些本
     身就有落塵。我所說的落塵是因物品燃燒後會產生黑色的
     灰塵，那是有溫度的灰塵，會附在物品上，附著在拋光石
     英磚上一定沒辦法清理，附著在其他物品的部分，可以嘗
     試清洗看看，但沒有辦法保證洗得掉。系爭房屋天花板的
     才質為矽酸鈣板，是整片的，所以拆開的話，整片就會受
     損。系爭房屋整棟的浴室包括馬桶、廁所、洗臉臺都要拆
     掉的原因，是因為管線需要檢修，另外因為系爭房屋1至4
     樓的樓梯間都在同一個位置，火跟煙就會沿著樓梯間流竄
     ，可能會影響到浴室內的管路，我們不敢確定，所以需要
     拆開來檢修。因為水管是塑膠的，你在外面看不到，可是
     經過高溫後，連接處是否會脫離、是否會造成漏水，這些
     都需要檢修。系爭房屋整棟所有對外的鐵鋁窗、鐵架也都
     需要更換，因為鐵窗經過高溫燃燒、變質，表層都有損害
     ，原本是亮的，經過高溫後，上面就會變得粗糙，也可能
     沾黏到燃燒後的東西，再怎麼清洗就沒有辦法回復。本件
     我後來沒有實際進行估價，若我估價，全部至少需4、5百
     萬元，約35%材料、65%工資等語明確（見原審卷二第218至
     222頁），可見本件火災事故前之系爭房屋內部係整片式之
     天花板，並有上訴人前於102年10月間完成系爭房屋裝修後
     所拍攝之照片可參（見原審卷二第159-161頁、卷三第69-7
     0頁），而本件火災事故並致系爭房屋全棟均遭高溫及煙燻
     波及乙節，復有系爭消防局鑑定書中之現場照片可佐（見
     同上卷第52至75頁）。基此，堪認如附表所示之各項工程
     內容及費用，確係被上訴人為修繕系爭房屋回復至可使用
     之原狀所需之必要且合理修繕費用。
   ⑵附表中A項拆除工程、K項其他工程（即：工程施工中工地清
     潔維護、廢棄物清運、施工完畢全室細部清潔）計44萬
　　 4,675元（含10%工程管理與利潤後再外加5%營業稅），應
     全屬勞力服務之部分，並不涉及被上訴人將取得以新品換
     舊品之問題，故無折舊之適用。而其餘B項泥作工程、C項
     鋁門窗工程、D項鐵工工程、E項衛浴設備工程、F項天花板
     工程、G項木作工程、H項水電工程及I項表面裝飾材料工程
     計288 萬1,697元（含10%工程管理與利潤後再外加5%營業
     稅），而證人吳信穎既已證稱約35%是材料、65%是工資等
     情明確，則其中65%即187萬3,103元（計算式：288 萬
　　 1,697 ×65% ＝187 萬3,103 ，元以下四捨五入，下同），
     為工資費用，亦無需扣除折舊，至35%即100萬8,594元（計
     算式：288 萬1,697 ×35% ＝100 萬8,594 ，元以下四捨五
     入，下同），則為材料費用，此部分即應扣除折舊。按折
     舊性固定資產，應設置累計折舊科目，列為各該資產之減
     項；固定資產之折舊，應逐年提列；固定資產計算折舊時
     ，應預估其殘值，並以減除殘值後之餘額為計算基礎，所
     得稅法第54條定有明文。又依行政院頒訂之固定資產耐用
     年數表說明第4項規定：「本表所列固定資產，係指全新者
     而言。固定性之附屬設備無單獨使用價值者，其耐用年數
     隨其主要設備」，上開規定及說明，核與回復原狀所必要
     之費用，於以新品換舊品時，應予折舊情形相似，應可採
     為本件判斷之基準。觀諸上開泥作工程、鋁門窗工程、鐵
     工工程、衛浴設備工程、天花板工程、木作工程、水電工
     程及表面裝飾材料工程，該等天花板、地面、牆面、鋁門
     窗、門框、樓梯裝潢、衛浴設備、水電設備及線路，均已
     與系爭房屋主體結構附合一體成形，並無單獨使用價值，
     其修復之耐用年數應隨主要設備即系爭房屋定之，此亦為
     上訴人所不爭執。而系爭房屋為加強磚造（參見原審卷一
     第151頁系爭房屋登記謄本），參酌固定資產耐用年數表，
     認其耐用年數為35年（見本院卷一第58頁），並為上訴人
     所不爭（見同上卷第64頁），而被上訴人主張系爭房屋其
     前手李淑惠於101年12月拍賣取得時，其3、4樓部分因屬違
     章增建而遭主管機關拆除外牆，僅存樓地板及樑柱，有上
     訴人所不爭之查封時現場照片可按（見本院卷一第
　　 159、160、176頁），並經本院調取臺灣新北地方法院101
     年度司執字第36975號執行卷核閱無誤。被上訴人購入後因
     而於本件火災發生前不久之102年12月間甫就整棟1至4樓進
     行全部拆裝之全新室內裝修（包含外牆鋁門窗部分），有
     前開裝修後所拍攝之照片可佐，並據當時負責拆除系爭房
     屋1、2牆壁、地板及3、4樓地板之證人許清雄證稱明確（
     見本院卷一第177-179頁），足認系爭房屋1至4樓至本件事
     故發生時，已使用1.5年，並為被上訴人所自承，參酌固定
     資產耐用年數表及固定資產折舊率表之平均折舊法計算，
     每年折舊率為29/1000（見本院卷一第57頁），此部分折舊
     金額為4 萬3,874 元（計算式：100 萬8,594 ×29/1000 ×1
     .5 ＝4萬3,874 ），扣除折舊後，被上訴人得請求之系爭房
     屋修繕費用計為328 萬2,498元（計算式：44萬4,675 ＋187
      萬3,103 ＋〈100 萬8,594 －4 萬3,874 〉＝328 萬2,498）。
  2.被上訴人請求系爭房地交易性貶值部分：
  ⑴按一般住家用房屋，前曾發生火災事故並因而造成住戶死亡
     ，縱該屋經物理性修復完成，惟在交易市場上通常被歸類
     為曾發生非自然因素死亡之物件，客觀上尚非一般人所意
     願購買，是與市場上未曾發生該等事故之房屋相較，其交
     易價額顯有所落差，足認被害人因而另受有交易價值貶損
     之損失。故縱在同一社區屋齡、建築形式完全相同之房屋
     ，完全未曾受有該項損害之房屋，與曾經受有該損害之房
     屋，交易者對於其交易價值之評定即有明顯貶落。是被害
     人如能證明系爭房屋確有交易價值評定上之貶損，該損害
     既已發生，即得就該等貶損金額請求賠償，並不以被害人
     已實際出售房地為必要。
   ⑵查原法院囑託新北市不動產估價師公會鑑定：系爭房地因
　　 104年4月20日發生之火災所致之毀損狀況，於經過修復後
     ，是否還會有因曾發生火災並因而導致屋內房客死亡之事
     故而有汙名化所致之（除所需修繕費用外之）交易性價值
     減損及其減損金額，經該公會指派所屬會員即天易不動產
     估價師聯合事務所陳穎貞估價師進行鑑定，認依「不動產
     估價技術規則」第27條規定，採用3件以上比較標的，並依
     同規則第26條之檢討後，比較標的試算價格，考量各比較
     標的蒐集資料可信度、各比較標的與勘估標的價格形成因
     素之相近程度，決定勘估標的之比較價格，並敘明比較修
     正後，以比較法推估系爭房地中之土地價格，且考量系爭
     房地為透天厝且3、4樓為未辦保存登記之增建物情事，以
     成本法及收益法分別推估系爭房地中之各層房屋價格，認
     系爭房地無受損之情形下之正常價格計1,618萬4,000 元，
     再蒐集近鄰及類似地區樓上層之不動產交易中已知有死亡
     事故之3個成交案例，作為本案比準戶，先不考量其死亡事
     故，採比較法與比準戶予以比較、分析、調整，求取比準
     戶之比較價格，並計算比較價格與成交價格間之差異值，
     計算出各該比準戶之價格減損百分率，最後，參酌3 個比
     準戶與系爭房地分別之房屋類型、致死原因之嚴重性、事
     件發生之經過年數、致死地點為室內或室外等因素，將3個
     比準戶採比較法與系爭房地予以比較、分析、調整，並依
     據系爭房地各樓層之效用比以及本件火災致死發生之樓層
     計算樓層權重，求取系爭房地各樓層於受損瑕疵情況下影
     響房地價格減損百分率後，計算系爭房地各樓層分別之價
     格減損金額，總計系爭房地交易價值減損數額為
　　 314萬7,305元（見外放新北市不動產估價師公會估價報告
     書）。前開鑑定意見參酌與系爭房地相近地區中曾發生火
     災致死或燒炭自殺等類似之非自然死亡事故之房屋、價格
     ，經與系爭房地之個別差異比較調整所得之鑑定方法、結
     果等，核未違反不動產估價技術規則，應可採據。其審酌
     本件火災致死地點發生在增建部分（即3樓通往4樓樓梯靠4
     樓地板處；參見原審卷二第26頁系爭消防局鑑定書），考
     量當層致死對不動產價格影響最大，而分別計算系爭房地
     各樓層之價格減損比率與金額，堪稱妥適合理。上訴人雖
     抗辯前開鑑定意見將系爭房地中屬於違建部分之3 、4樓亦
     列入估價，有違不動產估價技術規則第103條規定等語。然
     系爭房地既係共同使用同一出入大門之透天厝，該3、4樓
     增建，別無其他獨立出入口，應屬1、2樓合法建物之附屬
     物而為系爭房地之一部分，在不動產交易市場上亦有相當
     價值，並非全無交易利益，則被上訴人因本件火災事故就
     系爭房地之交易性貶值，自應將全棟4層樓房地均予計入。
     又「附有違章建築之房地估價，其違建部分不予以評估。
     但委託人要求評估其價值，並就合法建物及違建部分於估
     價報告書中分別標示各該部分之價格者，不在此限。」不
     動產估價技術規則第103條定有明文。依前所述，應認就系
     爭房地1至4樓全棟均應予評估價值，且本件於估價師與兩
     造在107年7月6日現場會勘時，兩造針對將就3、4層樓均各
     以55平方公尺進行估價一節，亦均未表爭執（見前開估價
     報告書所附會勘紀錄表），則本件估價師依不動產估價技
     術規則第103條但書規定，對於系爭房地1至4層樓分別鑑定
     估價，自無違反該條規定之情。再者，前開估價報告已考
     量系爭房地1、2樓為合法建物、3、4樓為違法增建之不同
     ，就前者以成本法與收益法中之直接資本化法估算，就後
     者則以成本法與有期限收益法估算（前開估價報告書第29
     至58頁），已有區別，並無上訴人指摘未審酌合法建築與
     違法增建之差異之情。又本件估價報告已參酌被上訴人提
     供資料顯示於104年4月20日事故前重新裝潢，考量附近類
     似屋齡裝潢效益，於建物成本法內透過觀察法延長耐用年
     數反映系爭房地前經重新裝潢之事實，並體現於系爭房地
     無受損價格之估定等情，業據本件承辦之天易不動產估價
     師聯合事務所於107年11月13日函覆說明在卷（見原審卷三
     第77至78頁），並無被上訴人所指之低估交易總價情形。
   ⑶被上訴人雖另指該估價報告書未將全棟應有價值均按同一比
     例計算減損貶值價值，而係以致死發生之樓層計算各樓層
     不同權重比例，尚有不當云云。 惟查被上訴人上開主張依
     據無非係以曾於本件起訴前，自行委託台灣大華不動產估
     價師聯合事務所就系爭房地於勘查日期即104年6月9日估算
     因本件非自然身故及火災污名化情事減損金額為582萬
　　 9,720元（見原審卷一第34至56頁估價報告書）為據。然此
     並非兩造合意或本院職權指定之鑑定機關，又該估價報告
     選取作為比較標的之非自然身故原因均非火災事故（見原
     審卷一第36頁反面），且該估價報告書之鑑定人張義權到
     庭結證時，針對如何將系爭房地與前開非火災事故之比較
     標的之減損比例予以調整一節，亦未能提出一貫且合理之
     說明（見原審卷二第216至217頁），自難認其估價結果於
     本件有參考價值。被上訴人雖另提出誠正不動產估價師聯
     合事務所之覆核意見單，載明透天厝不能以區分建物方式
     進行評估減損價值云云（見本院卷二第119-121頁），惟新
     北市不動產估價師公會估價報告書並非採區分建物方式進
     行評估，已如前述，上開覆核意見單顯有誤會，且該估價
     師亦非原法院委託之鑑定人，其意見已難認可採。況被上
     訴人之承租人徐金良係將系爭房屋3樓臥室分租予死者莊雲
     鵬使用，可見系爭房屋3樓雖僅有內部樓梯通往1樓共同大
     門出入，但在市場交易上仍得以分租雅房臥室方式，各別
     自行使用，是以致死發生之樓層計算各樓層不同權重之交
     易貶值比例，自無違反市場交易原則之情形，併予敘明。
     從而，本件被上訴人得請求上訴人賠償系爭房地交易性貶
     值之金額為314萬7,305元。
   ⑷至上訴人另抗辯被上訴人於系爭房屋外牆裝設鐵窗，阻礙住
     戶逃生，故被上訴人就本件火災造成其內住戶死亡之結果
     ，亦有過失，系爭房地之交易性貶值損失不應僅由伊全部
     負責等語。然查，系爭房屋所裝設之鐵窗，設有活動式逃
     生口，有現場照片可證（見原審卷二第53至54、59、67頁
     ），而該等鐵窗裝設位置，即為本件爆裂起火處即系爭變
     壓器所在（參見原審卷二第42至51頁系爭消防局鑑定書所
     附系爭房屋1至4樓平面配置示意圖、拍攝照片位置示意圖
     、起火處所立體示意圖），本件因系爭變壓器爆炸瞬間引
     燃大火，屋內住戶顯無從由該爆裂起火處方向所在之鐵窗
     裝設逃生口位置逃離，又本件係因系爭變壓器爆（裂）開
     瞬間引燃大火、延燒系爭房地，始發生屋內人員不及逃生
     之死亡事故，難認被上訴人於系爭房屋外牆裝設鐵窗，與
     本件住戶莊雲鵬死亡事故間具有相當因果關係，上訴人主
     張被上訴人亦與有過失云云，自不足採。
  3.被上訴人請求房租損失部分：
　  查被上訴人於向前手李淑惠買受系爭房地後，即承受李淑惠
    與徐金良間就系爭房屋簽立之租賃契約之事實，已據上訴人
    所不爭（見本院卷第65頁） ，並有房屋租賃契約書可憑（
    見原審卷一第29至33頁），其每月租金為4萬元。然系爭房
    地因本件104年4月20日火災事故燒毀受損，迄未修復，無法
    使用，致原告無法取得前開租金收益，而受有消極利益之損
    害，則被上訴人主張上訴人應賠償自104年4月20日事故發生
    後之104年5月起至105年8月止，計16個月期間之房租收入損
    失64萬元（計算式：4萬元×16個月＝64萬元），並於本院追
    加請求給付自105年9月起至本件判決確定之日止，按月給付
    4萬元之房屋租金損失，自屬有理。上訴人雖抗辯本件係因
    被上訴人未立即修繕系爭房屋，放任該屋逾16個月迄今仍無
    法使用，造成損害擴大，故被上訴人不得請求租金損失等語
    。然查，本件侵害行為，負有修復系爭房屋以回復原狀義務
    之人為上訴人，被上訴人係被害人，並非負有修復系爭房屋
    義務之人，是於上訴人回復原狀前，上訴人係屬給付遲延，
    就此遲延回復原狀所生損害，上訴人自應負責，此觀之民法
    第231條第2項前段規定債務人在遲延中對於因不可抗力而生
    之損害，亦應負責即明，是上訴人所辯自不足採。
  4.綜上所述，被上訴人得請求上訴人賠償之金額總計為706萬9
    ,803元（計算式：328 萬2,498 元＋314 萬7,305 ＋64萬元＝7
    06 萬9,803元）及自105年9月起至本件判決確定之日止，按
    月給付4萬元之房屋租金損失。
 ㈢被上訴人另依民法第767條第1項後段、第18條第1項規定，   
  請求禁止上訴人於原處設置變電箱是否有理由？
   查系爭變壓器係因內部線圈安裝的位置，位於高壓B套管井  
   銅導體後側，絕緣距離不足，使系爭變壓器上方靠北側變壓 
    器內部高壓側之一次測套管B管電源接頭附近處所發生閃絡 
    （電弧放電）現象造成銅導體燒熔情形，始發生由內向外爆
     （裂）開之本件事故，業經本院認定如前。而若能提高套
   管  井的位置，或是改變線圈的位置，並加裝絕緣罩，及改
   變鐵心固定方式，更新固定枕木等各項保護措施，即可避免
   因地震加速搖晃發生短路閃絡。上訴人另於97年間設置之變
   壓器線圈位置即有作修正，透過此種更動，應該就足以防止
   閃絡等情，亦經證人朱少龍於原審結證綦詳（見原審卷二第2
   94 頁）。堪認上訴人應有更新設置修正內部線圈裝設位置等
   各項保護措施之新式變壓器以防止類似事故再次發生之能力
   ，而上訴人又係依電業法規定為提供人民基本生活所需電力
   之公用事業，上訴人在被上訴人所有系爭房屋前之原處所設
   置變壓器，亦難認係侵害被上訴人之人格權，故難認有禁止
   上訴人於原處所設置變電箱之必要，被上訴人此部分之請求
   ，洵非有據，不能准許。　
五、綜上所述，被上訴人依民法第191條第1項前段、第184條第1
    項前段規定，請求上訴人給付706萬9,803元（328 萬2,498 
    元＋314 萬7,305 ＋64萬元＝706 萬9,803元）及自起訴狀繕本
    送達翌日（送達證書見原審卷一第61頁）即106年9月6日起
    至清償日止，按年息百分之5計算之法定遲延利息，並追加
    請求自105年9月起至本件判決確定之日止，按月給付4萬元
    ，均為有理由，應予准許；逾此部分之請求及命上訴人不得
    再於原處所設置變電箱之請求，均為無理由，不應准許。原
    審就上開本訴應准許部分，判命上訴人如數給付，並分別諭
    知兩造供擔保後，准、免假執行宣告，核無不當，上訴意旨
    指摘原判決此部分不當，求予廢棄改判，為無理由，應駁回
    其上訴。又被上訴人就上開本訴不應准許部分提起附帶上訴
    ，為無理由，應駁回其附帶上訴。另被上訴人於本院追加請
    求部分為有理由，應予准許，爰判決如主文第2項所示。
六、本件事證已臻明確，兩造其餘之攻擊或防禦方法及所用之證
    據，經本院斟酌後，認為均不足以影響本判決之結果，爰不
    逐一論列，附此敘明。
七、據上論結，本件上訴人之上訴及被上訴人之附帶上訴均為無
    理由，另被上訴人追加之訴為有理由，依民事訴訟法第449
    條第1項、第78條，判決如主文。
中　　華　　民　　國　　110 　年　　1 　　月　　6 　　日
                  民事第十六庭  
                      審判長法  官  朱耀平 
                            法  官  邱育佩 
                            法  官  羅立德
正本係照原本作成。
如不服本判決，應於收受送達後20日內向本院提出上訴書狀，其
未表明上訴理由者，應於提出上訴後20日內向本院補提理由書狀
（均須按他造當事人之人數附繕本）上訴時應提出委任律師或具
有律師資格之人之委任狀；委任有律師資格者，另應附具律師資
格證書及釋明委任人與受任人有民事訴訟法第466 條之1第1項但
書或第2項（詳附註）所定關係之釋明文書影本。如委任律師提
起上訴者，應一併繳納上訴審裁判費。
中　　華　　民　　國　　110 　年　　1 　　月　　7 　　日

　　　　　　　　　　　　　  書記官  張淑芬
　　　　　　　　　　　　　
附註：
民事訴訟法第466條之1（第1項、第2項）：
對於第二審判決上訴，上訴人應委任律師為訴訟代理人。但上訴
人或其法定代理人具有律師資格者，不在此限。
上訴人之配偶、三親等內之血親、二親等內之姻親，或上訴人為
法人、中央或地方機關時，其所屬專任人員具有律師資格並經法
院認為適當者，亦得為第三審訴訟代理人。